【裁判字號】    92,易,162
【裁判日期】    920526
【裁判案由】    過失傷害
【裁判全文】
臺灣彰化地方法院刑事判決                          九十二年度易字第一六二號
    公  訴  人  臺灣彰化地方法院檢察署檢察官
    被      告  乙○○○
                丙○○
    右  一  人
    選任辯護人  朱坤棋律師
右列被告等因過失傷害案件，經檢察官提起公訴（八十九年度偵字第七０七五號、九
十一年度偵字第四三八八號），本院判決如左：
    主      文
乙○○○無罪。
丙○○從事業務之人，因業務上之過失傷害人致重傷，處有期徒刑壹年。
    事      實
一、丙○○係大梁工程有限公司（起訴書誤載為大梁工程「股份」有限公司，下稱大
    梁公司）之實際負責人及業務經理，亦為大梁公司承攬位在彰化縣鹿港鎮洋厝溪
    出海口，西濱快速道路崙尾段（ＷＨ四八─一標）海上施工便橋搭建工程之現場
    監工，而柯俊宇於民國八十九年間受僱於大梁公司，並在上址從事電焊工程，為
    工作場所中之一般作業人員，丙○○為大梁公司之實際負責人及業務經理，丙○○並為上開工程之現場監工，本應注意對一般作業人員對其從事工作及預防災變
    ，應施以必要之安全衛生教育訓練；為防止電﹑熱及其他之能引起之危害，及防
    止有墜落﹑崩塌等之虞之作業場所引起之危害等事項，均應有符合標準之必要安
    全衛生設備；對於水上作業勞工有落水之虞時，除應使勞工穿著救生衣，設置監
    視人員及救生設備，且對於勞工就業場所之急救﹑醫療，及其他為保護勞工健康
    及安全設備應妥為規劃，並採取必要之措施；而對電氣機具之帶電部分（電熱器
    之發熱體部分，電焊機之電極部分等，依其使用目的必須露出之帶電部分除外）
    ，如勞工於作業中或通行時，有因接觸（含經由導電體而接觸者，以下同）或接
    近致發生感電之虞者，應設防止感電之護圍或絕緣被覆等情事。竟疏未對柯俊宇
    施以與從事工作及預防災變相關之必要安全衛生教育訓練，亦未督導所屬員工確
    實佩帶安全掛勾及穿戴救生衣等防護設備；且對現場使用之電氣機具帶電部分，
    所設之絕緣被覆因熱溶解後，亦未確實重製更新，復未在勞工之就業場所備置為
    保護勞工健康及安全設備之急救及醫療器材，致柯俊宇於八十九年三月九日上午
    八時三十分許，在前址從事電焊作業時，因察覺電焊機之絕緣塑膠滑套遇熱溶解
    ，欲自行更換絕緣設備時，疏未先行關閉電焊機電源開關，致遭電殛昏迷落海，
    復未事先穿著救生衣等防護設備，以致造成呼吸衰竭、吸入性肺炎及腦缺氧等傷
    害，嗣經現場員工緊急將柯俊宇送醫救治後，仍呈植物人昏迷狀態。
二、案經被害人柯俊宇之監護人甲○○訴請彰化縣警察局鹿港分局報請臺灣彰化地方
    法院檢察署檢察官偵查起訴。
    理      由
壹、有罪部分：
一、訊據被告丙○○固坦承於上揭時日僱用柯俊宇在彰化縣鹿港鎮洋厝溪出海口，西
    濱快速公路崙尾段施工便橋工程現場從事電焊作業，嗣因遭電殛不慎失足落海之
    事實不諱，惟矢口否認有業務過失重傷犯行，辯稱：大梁公司在現場均有替員工
    準備安全掛勾、安全帽、救生衣等防止員工掉落之安全防護措施，且伊亦確實督
    導員工需確實佩帶上開安全設備，惟柯俊宇等員工均以氣候炎熱為由，未確實穿
    戴上開防護設備云云。惟查：上開犯罪事實業據被害人柯俊宇之監護人甲○○於
    警詢、偵查及本院審理中指訴綦詳，並有現場照片四幀附卷可資佐證。經查：大
    梁公司有無對一般作業人員施以從事工作及預防災變所必要之安全衛生教育訓練
    乙節，證人即大梁公司僱用員工陳英哲於偵查中證稱：柯俊宇及伊對所從事之工
    作，及預防災變事項均無參加過安全衛生訓練等語明確在卷；又查被害人柯俊宇
    於上開時日在前址從事電焊作業時，因察覺電焊機之絕緣塑膠滑套因熱溶解，欲
    自行更換絕緣設備，致遭電殛昏迷落海，復未確實穿著救生衣之事實，被告丙○○於偵查中對此供稱：公司為防範員工落水，有在現場配置安全鉤，一端綁在員
    工身上，另一端繫在便橋上，此外尚有準備救生衣，但員工均因工作不方便，而
    沒有使用等語；核與證人陳英哲於警詢及偵查中證述情節相符，固屬無訛。然查
    被告丙○○未督導所屬員工確實佩帶安全掛勾及穿戴救生衣等防護設備，且對現
    場使用之電焊機之絕緣被覆因熱溶解後，亦未確實重製更新，亦無在勞工之就業
    場所備置為保護勞工健康及安全設備之急救及醫療器材等情，業據證人陳英哲對
    此於警詢及偵查中證述詳實，並有其當庭繪製之施工現場圖在卷可參，且證人陳
    英哲嗣於偵查中復證稱：【（問：大梁公司有無在電焊機裝置防止漏電斷路器？
    ）（答：沒有，是事後公路局人員要求方裝置的）】等情，堪認本件係因被告丙○○在勞工就業場所未確實配置及督導所屬員工應確實穿戴安全掛勾、救生衣等
    防護設備，復未在勞動場所備置完善之緊急救護設備所致。而被害人柯俊宇確因
    本件事故造成呼吸衰竭、吸入性肺炎及腦缺氧等傷害，亦據被害人柯俊宇之監護
    人甲○○提出長庚紀念醫院八十九年三月三十一日乙診字第一四一一八號、百川
    醫院八十九年五月四日彰衛院字第二九號，及邱綜合醫院八十九年八月十八日乙
    診字第八九三四六一號診斷證明書在卷可佐，且柯俊宇因上開傷害業呈植物人狀
    態等情，亦有新立護理之家八十九年八月十九住院證明書附卷足憑。按雇主對勞
    工（一般作業人員）「應」施以從事工作及預防災變所必要之安全衛生教育訓練
    ；對防止電﹑熱及其他之能引起之危害，及防止有墜落﹑崩塌等之虞之作業場所
    引起之危害，雇主亦「應」設置符合標準之必要安全衛生設備，並在勞工就業場
    所「應」備置急救、醫療等器具或其他為保護勞工健康及安全之相關設備；對於
    水上作業勞工有落水之虞時，除「應」使勞工穿著救生衣，設置監視人員及救生
    設備。對於電氣機具之帶電部分（電熱器之發熱體部分，電焊機之電極部分等，
    依其使用目的必須露出之帶電部分除外），如勞工於作業中或通行時，有因接觸
    （含經由導電體而接觸者，以下同）或接近致發生感電之虞者，「應」設防止感
    電之護圍或絕緣被覆。對此勞工安全衛生教育訓練規則第二條、勞工安全衛生法
    第五條第一項第三款、第五款及第二項、第二十三條，及勞工安全衛生設施規則
    第二三四條第一項、第二四一條第一項前段均定有明文可稽。揆諸上開保護勞工
    之相關法規之立法意旨得知，在勞工之就業場所，非但課予雇主對勞工可能所受
    之危害，備置相關之防護安全措施之積極義務，雇主尚需兼負督促所屬員工確實
    穿戴相關安全防護設備之監督義務，務期勞工在職場上發生勞動災害之機率，得
    以有效降低，以保障勞工之安全健康。是被告丙○○前於偵查及本院審理中供稱
    ：大梁公司在勞工就業現場有設置救生衣、安全帽及掛勾等安全防護工具等此部
    分辯解縱令屬實，然因被告丙○○未確實督導被害人柯俊宇確實佩帶上開防護設
    備，此外，尚有未令被害人柯俊宇就其從事工作及預防災變施以必要之安全衛生
    教育訓練，亦未在勞工就業場所備置急救、醫療等防護器具等過失情節，業如前
    述。是被告丙○○之上開辯解，據之尚不足免除其就本件勞動災害，所應擔負之
    過失刑責，併此敘明。被告丙○○身為大梁公司之實際負責人及業務經理，自應
    注意上開法令規定，且依前開情狀並非不能注意，竟疏未注意，致被害人柯俊宇
    受有上開傷勢，被告顯有過失。而被告丙○○之過失行為與被害人受傷間，具有
    相當因果關係。綜上所述，本件事證明確，被告丙○○之犯行堪以認定。
二、按被害人柯俊宇確因本件事故造成呼吸衰竭、吸入性肺炎及腦缺氧等傷害，現氣
    切及胃管仍留置體內，終日需他人照料，無謀生能力、亦無判斷及言語表達能力
    、欠缺社會能力，迄今仍呈植物人狀態等情，除前開長庚紀念醫院、百川醫院及
    邱綜合醫院之診斷證明書在卷可佐，亦與台灣高雄地方法院就甲○○對柯俊宇聲
    請禁治產案件中認定之情節相佐，應堪憑信。是被害人柯俊宇所受之傷勢，當屬
    於現今之醫療科技水準，於身體或健康難治之傷害。核被告丙○○所為，均係犯
    刑法第二百八十四條第二項後段之業務過失致重傷罪。審酌被告之過失程度、被
    害人現呈植物人所受之折磨、犯後尚未與被害人家屬達成和解，取得諒解等一切
    情狀，量處如主文所示之刑。
三、按勞工安全衛生法對此係規定雇主對勞工就業之職場未設置符合標準之安全衛生
    措施，因而發生死亡災害，或發生災害之罹災人數在三人以上者，方符合上揭法
    條之要件，對此勞工安全衛生法第二十八條、第三十一條及第三十二條定有明文
    可稽。惟本件職災僅致使被害人柯俊宇一人受有重傷，業如前述。揆諸上開法條
    意旨說明，被告丙○○所為與前述法條之構成要件，尚屬有間。本件告訴意旨此
    部分之指述，恐有誤會，併此敘明。
貳、無罪部分：
一、公訴意旨略以：被告乙○○○係屬大梁公司之負責人，對於上開犯罪事實，同屬
    觸犯刑法第二百八十四條第二項後段之業務過失致重傷罪嫌。
二、按行為非出於故意或過失者，不罰，此觀刑法第十二條第一項之規定自明。次按
    犯罪事實，應依證據認定之，無證據不得推定其犯罪事實，又不能證明被告犯罪
    者，應諭知無罪之判決，刑事訴訟法第一百五十四條、第三百零一條第一項分別
    定有明文，訊據被告乙○○○矢口否認有上開業務過失致死犯行，辯稱：伊雖登
    記為大梁公司之負責人，但該公司實際上係由被告丙○○負責經營，並僱用被害
    人柯俊宇於上開工地負責電焊工作，可見伊只是名義上之負責人，並非勞工安全
    相關法令所謂之雇主，則該公司有關安全措施縱有違反規定之情事，自不宜由伊
    負擔刑責始為合理等語置辯。
三、經查：被告乙○○○僅係大梁公司名義上之負責人，並未負責上開工地業務，實
    際負責人係被告丙○○一節，業據同案被告丙○○陳明在卷，而證人即大梁公司
    員工陳英哲於偵查中亦證述：「實際負責人是丙○○」等語（見八十九年度偵字
    第七０七五號卷第九二頁），此外，又查無其他證據足資證明被告乙○○○負責
    上開工地業務，其犯罪即屬不能證明，自應為無罪之諭知。
據上論斷，應依刑事訴訟法第二百九十九條第一項前段、第三百零一條第一項，刑法
第二百八十四條第二項後段，罰金罰鍰提高標準條例第一條前段，判決如主文。
本案經檢察官吳怡盈到庭執行職務。
中      華      民      國    九十二    年      五      月    二十六    日
                                    臺灣彰化地方法院刑事第二庭
                                        法      官  李  水  源
右正本證明與原本無異。
如不服本判決，應於判決送達後十日內，向本院提出上訴狀( 須附繕本 )。
                                        法院書記官  廖  建  興
中      華      民      國    九十二    年      六      月      十      日
附錄本案論罪科刑法條全文
刑法第二百八十四條
因過失傷害人者，處六月以下有期徒刑、拘役或五百元以下罰金。致重傷者，處一年
以下有期徒刑、拘役或五百元下罰金。
從事業務之人，因業務之過失傷害人者，處一年以下有期徒刑、拘役或一千元以下罰
金。致重傷者，處三年以下有期徒刑、拘役或二千元以下罰金。


司法院資訊處製作；財團法人民間司法改革基金會備份。
